【裁判字號】    99,交聲,619
【裁判日期】    990812
【裁判案由】    聲明異議
【裁判全文】
臺灣彰化地方法院交通事件裁定         99年度交聲字第619號
原處分機關  交通部公路總局臺中區監理所彰化監理站
異  議  人
即受處分人  甲○○
上列受處分人因違反道路交通管理處罰條例案件，對於交通部公
路總局臺中區監理所彰化監理站民國99年6 月10日所為之處分（
原處分案號：彰監四字第裁64-Z8B015663號違反道路交通管理事
件裁決書）聲明異議，本院裁定如下：
    主  文
異議駁回。
    理  由
一、原處分意旨略以：異議人即受處分人甲○○於民國99年5 月
    25日07時38分許，駕駛車牌號碼2R-4412 號自用一般小客車
    ，行經國道三號南下313.7 公里處，有「駕駛執照吊扣期間
    駕駛小型車」之違規行為，為警掣單舉發，乃依道路交通管
    理處罰條例第21條第1 項第5 款規定，裁處罰鍰新臺幣（下
    同）9,900 元、吊銷駕駛執照及1 年內禁考之處分。查汽車
    駕駛人，駕駛執照吊扣期間駕駛小型車或機器腳踏車，處
    6,000 元以上12,000元以下罰鍰並吊銷其駕駛執照；汽車駕
    駛人因違反該條例及道路交通安全規則之規定，受吊銷駕駛
    執照處分時，吊銷其持有各級車類之駕駛執照，道路交通管
    理處罰條例第21條第1 項第5 款及第68條訂有明文，原處分
    於法應無不合等語。
二、聲明異議意旨略以：(一)異議人即受處分人甲○○於96年9 月
    30日，因不知道食用燒酒雞會造成酒測值升高，而於國道3
    號龍井段處遭攔檢酒測值過高，經豐原監理所裁處吊扣自小
    客車駕駛執照，保留聯結車駕駛執照，異議人並被告知吊扣
    期間不可再有違規事項等語；(二)嗣異議人99年5 月25日駕駛
    自小客車路過白河收費站，因車體過於老舊疏於保養，導致
    白河收費站備攔檢要求查驗證件，而遭吊銷駕駛執照。(三)異
    議人不知不能再駕駛自小客車，且本次並非異議人有何違規
    才被攔檢，異議人須負擔全家經濟，如因本次事件而遭吊銷
    職業聯結車駕駛執照，豈非斷絕異議人全家生計，為此請求
    勿吊銷聯結車駕駛執照云云。
三、按汽車駕駛人，於駕駛執照吊扣期間駕駛小型車者，處6,00
    0 元以上12,000元以下罰鍰，並當場禁止其駕駛、吊銷其駕
    駛執照；汽車駕駛人，曾依本條例其他各條規定吊銷駕駛執
    照者，一年內不得考領駕駛執照，道路交通管理處罰條例第
    21條第1 項第5 款、第4 項後段及第67條第3 項分別定有明
    文。又汽車駕駛人，因違反本條例及道路交通安全規則之規
    定，受吊銷駕駛執照處分時，吊銷其持有各級車類之駕駛執
    照，道路交通管理處罰條例第68條亦規定甚明，亦即吊銷駕
    駛執照之處分，係吊銷受處分人所持有各級車類之駕駛執照
    ，而非僅吊銷違規駕駛當時同一等級之汽車駕駛執照而已。
四、經查：
（一）本件異議人甲○○考領有職業聯結車駕駛執照，且於上開
      時、地，確有前述駕駛執照吊扣期間駕駛小型車途經白河
      收費站情事，此為異議人自承在卷，並有內政部警政署國
      道公路警察局舉發違反道路交通管理事件通知單暨送達證
      書各1 紙在卷可憑，是異議人確有於上開時、地駕照吊銷
      期間仍駕車之違規事實，應可認定。
（二）按道路交通管理處罰條例第68條除將現行有效條文列為第
      1 項外，並增列第2 項：「領有汽車駕駛執照之汽車駕駛
      人，除駕駛聯結車、大客車、大貨車外之非其駕駛執照種
      類之車輛，違反本條例及道路交通安全規則之規定，應受
      吊扣駕駛執照情形時，無因而肇事致人受傷或重傷者，記
      違規點數五點。但一年內違規點數共達六點以上或再次應
      受吊扣駕駛執照情形者，併依原違反本條例應受吊扣駕駛
      執照處分規定，吊扣其駕駛執照。」規定，同時於99年5
      月5 日經總統府以總統華總一義字第09900107731 號予以
      公佈，惟依同法第93條「本條例施行日期，由行政院以命
      令定之。」之規定，該修正之條文尚未生效，本件處罰仍
      應依99年5 月5 日修正前即現行有效條文之第68條為認定
      ，先予敘明。
（三）次按道路交通管理處罰條例第68條之現行有效條文係於94
      年12月14日修正，並自95年3 月1 日施行迄今，施行前該
      條文係規定「汽車駕駛人，因違反本條例及道路交通安全
      規則之規定，受吊扣或吊銷駕駛執照處分時，吊扣或吊銷
      其持有各級車類之駕駛執照。」將吊扣與吊銷2 者予以併
      列，94年12月14日修正公布時僅留「吊銷」，「吊扣或」
      3 字則於該次修正公布時予以刪除，顯見汽車駕駛人，因
      違反本條例及道路交通安全規則之規定，受吊扣駕駛執照
      處分時，立法者為慮及駕駛人職業上、生活上所需，不宜
      吊扣其所持各級車類駕駛執照，否則恐影響人民工作權及
      生活保障，惟於情節較重之受吊銷駕駛執照處分時，倘未
      連同其持有各級駕駛執照一併吊銷，將無法達有效處罰與
      維護道路交通安全之目的，因而明定「受吊銷駕駛執照處
      分時，吊銷其持有各級車類之駕駛執照」，而無裁量之餘
      地，要屬明確。異議人聲明異議狀所述須負擔全家經濟景
      況，雖值同情，仍無解於其違規之事實，亦非本院所得以
      斟酌並據為免罰之事由，是其前揭所請，即於法不合。
五、綜上所述，受處分人確於上開時、地，駕駛前開自用小客車
    ，有「駕駛執照吊扣期間駕駛小型車」之違規行為，原處分
    機關依前揭道路交通管理處罰條例第21條第1 項第5 款，裁
    處受處分人罰緩9,900 元，並吊銷其駕駛執照，一年內禁考
    ，於法並無不合。受處分人之異議為無理由，應予駁回。
據上論斷，應依道路交通管理處罰條例第87條第2 項、道路交通
案件處理辦法第19條，裁定如主文。
中    華    民    國    99    年    8    月    12    日
                  交通法庭        法  官  吳芙如
以上正本證明與原本無異。
如不服本裁定，應於裁定送達後5日內，向本院提出抗告狀。
中    華    民    國    99    年    8     月    12    日
                                 書記官  林明俊

司法院資訊處製作；財團法人民間司法改革基金會備份。
